臺灣苗栗地方法院民事裁定
110年度監宣字第98號
聲  請  人  劉日村  

相  對  人  劉日逢  

關  係  人  劉日樑  

上列聲請人聲請監護宣告事件，本院裁定如下：
    主  文
宣告相對人劉日逢（民國00年0月00日生，身分證統一編號：Z00
0000000號）為受監護宣告之人。 
選定聲請人劉日村（民國00年00月0日生，身分證統一編號：Z00
0000000號）為相對人之監護人。 
指定關係人劉日樑（民國00年0月00日生，身分證統一編號：Z00
0000000號）為會同開具財產清冊之人。
程序費用新臺幣壹仟元由受監護宣告之人負擔。
    理  由
一、按對於因精神障礙或其他心智缺陷，致不能為意思表示或受
    意思表示，或不能辨識其意思效果者，法院得因本人、配偶
    、四親等之親屬，最近1年有同居事實之其他親屬、檢察官
    、主管機關或社會福利機構之聲請，為監護之宣告，民法第
    14條第1項定有明文。次按，受監護宣告之人應置監護人；
    法院為監護之宣告時，應依職權就配偶、四親等內之親屬、
    最近1年有同居事實之其他親屬、主管機關、社會福利機構
    或其他適當之人選定1人或數人為監護人，並同時指定會同
    開具財產清冊之人；法院選定監護人時，應依受監護宣告之
    人之最佳利益，優先考量受監護宣告之人之意見，審酌一切
    情狀，並注意下列事項：一、受監護宣告之人之身心狀態與
    生活及財產狀況。二、受監護宣告之人與其配偶、子女或其
    他共同生活之人間之情感狀況。三、監護人之職業、經歷、
    意見及其與受監護宣告之人之利害關係。四、法人為監護人
    時，其事業之種類與內容，法人及其代表人與受監護宣告之
    人之利害關係，民法第1110條、第1111條第1項、第1111條
    之1定有明文。
二、聲請人主張略以：聲請人為相對人之弟，相對人自民國110
    年5月29日因中風，雖送醫診治仍不見起色，致不能為意思
    表示或受意思表示，或不能辨識其意思表示之效果，為此請
    求依法宣告相對人為受監護宣告之人，及選定聲請人為相對
    人之監護人，並指定關係人即相對人之弟劉日樑為會同開具
    財產清冊之人（下稱會同人）；如未達可宣告監護之程度，
    請改為輔助宣告等語，業據其提出同意書、親屬系統表、戶
    籍謄本、梓榮醫療社團弘大醫院乙種診斷證明書、中華民國
    殘障手冊為證。經本院囑託鑑定人即大千醫療社團法人南勢
    醫院（下稱南勢醫院）何仁琦醫師於110年7月30日上午9時3
    0分在相對人住家實施鑑定程序，嗣經鑑定人提出鑑定報告
    略以：相對人因110年5月29日腦中風後，出現嚴重認知功能
    障礙，語言會談能力受損無法會談，無法表達，定向感差，
    判斷力差，自理差，無法配合指令舉手，需使用尿布，需他
    人協助洗澡及餵食，目前在家中安置。相對人意識呈清醒狀
    態，但無法理解問話內容及回答。相對人與他人無法互動，
    理解能力差，思考力、判斷力、現實感皆明顯缺損。相對人
    之「辨別行為是非」及「依辨別而為行為」之能力差，已達
    無法妥善處理自己事務之程度，符合監護宣告條件等語，有
    南勢醫院簡易精神鑑定報告及鑑定人結文各1份在卷可稽。
    綜核上情，堪認相對人確已達不能為意思表示或受意思表示
    ，或不能辨識其意思表示效果之狀態，爰宣告相對人為受監
    護宣告之人。
三、聲請人為相對人之弟，相對人之親屬劉錦隆、劉日演、劉秋
    嬌均同意由聲請人擔任監護人，關係人劉日樑擔任會同人等
    情，有親屬系統表、同意書、戶籍謄本各1份在卷可稽。本
    院函請苗栗縣政府進行訪視略以：相對人出生即因聾啞，故
    自幼即由其父母親照顧並提供生活所需，成年後亦與父母一
    同從事農務工作，後因相對人父母年邁與疾病，由相對人3
    位胞弟（劉日樑、劉日村、劉日演）共同接續照顧，又相對
    人於110年5月突發中風致全癱，現仍由前揭3人照顧生活起
    居，而所需照顧費用，目前僅由相對人老農津貼每月新臺幣
    7,550元支應；另除相對人外，相對人長兄劉錦隆亦於110年
    6月中風至全癱，聲請人認為以相對人及相對人長兄2人目前
    失能狀況，所需長期照顧可能約7至8年，以目前相對人之3
    位主要照顧者退休積蓄，恐無法再負擔相對人之後續長照費
    用，爰期能否處置相對人名下不動產，將處置後所得用於相
    對人後續長照費用。聲請人自述約於86年左右即退休，並與
    相對人其他2位胞弟共同照顧相對人及相對人長兄迄今，又
    對於本次聲請相對人為監護宣告之相關事務，亦由其他親屬
    劉錦隆、劉日演、劉秋嬌等授權處理，較熟悉且應能負起監
    護人之工作，另關係人劉日樑為相對人之弟，目前亦與相對
    人同住，且為照顧者之一，並經相對人其他親屬推舉為會同
    人，建議由聲請人與關係人劉日樑分別擔任監護人與會同人
    為宜等語，有上開單位110年7月29日函附苗栗縣政府老人監
    護宣告案件訪視調查表各1份在卷可稽。本院審酌上情，認
    由聲請人擔任監護人，應可善盡保護相對人之權益，爰依前
    揭規定，選定聲請人為相對人之監護人。另關係人劉日樑為
    相對人之弟，其有意願擔任會同人，爰依前揭規定，併指定
    關係人為會同人。
四、末按，監護人於執行有關受監護人之生活、護養療治及財產
    之職務時，應尊重受監護人之意思，並考量其身心狀況與生
    活狀況；監護開始時，監護人對於受監護人之財產，應依規
    定會同本院選定開具財產清冊之人，於2個月內開具財產清
    冊，並陳報法院；於前條之財產清冊開具完成並陳報法院前
    ，監護人對於受監護人之財產僅得為管理上必要之行為；監
    護人對於受監護人之財產，非為受監護人之利益，不得使用
    、代為或同意處分；監護人代理受監護人購置或處分財產，
    或就其居住之建築物或基地出租、供他人使用或終止租賃，
    非經法院許可，不生效力；民法第1112條、第1113條準用第
    1099條、第1099-1條、第1101條第1項及第2項之規定甚明，
    請參照辦理。
五、依家事事件法第164條第2項，裁定如主文。
中　　華　　民　　國　　110 　年　　9 　　月　　13　　日
                  家事法庭    法　官  曾建豪
以上正本與原本無誤。
如對本裁定不服，應於裁定送達後10日內向本院提出抗告狀附繕
本，並繳納抗告費新臺幣1,000 元。
中　　華　　民　　國　　110 　年　　9 　　月　　13　　日
                              書記官  陳政伸